【裁判字號】    98,交易,229
【裁判日期】    990331
【裁判案由】    過失傷害
【裁判全文】
臺灣嘉義地方法院刑事判決             98年度交易字第229號
公  訴  人  臺灣嘉義地方法院檢察署檢察官
被      告  甲○○
上列被告因過失傷害案件，經檢察官提起公訴（九十八年度偵字
第八三一一號），本院判決如下：
     主  文
甲○○因過失傷害人，處拘役伍拾捌日，如易科罰金，以新臺幣
壹仟元折算壹日。
     犯 罪 事 實
一、甲○○於民國九十七年八月六日下午四時三十分許，駕駛車
    牌號碼5095 -NL號自用小客車，沿嘉義縣新港鄉○○路由西
    往東方向行駛，至古昌路與古民街之丁字路口時，原應注意
    汽車行駛至無號誌之交岔路口，轉彎車應暫停讓直行車先行
    ，且左轉彎時應行至交岔路口中心處左轉，不得佔用來車道
    搶先左轉，又在劃有分向限制線之路段，不得駛入來車之車
    道內，再因雨霧致視線不清應減速慢行，作隨時停車之準備
    ，而依當時天候暴雨、日間自然光線、路面濕潤、並無障礙
    物，尚無不能注意之情事，甲○○竟疏未注意上開各節貿然
    左轉進入該交岔路口而佔用部分古民街南向車道，適未領有
    駕駛執照且未配戴安全帽之乙○○騎乘車牌號碼L6Y -300號
    普通重型機車沿古民街由北往南方向行駛，見甲○○所駕駛
    之上開自用小客車左轉駛來且佔用部分南向車道而閃煞不及
    ，致乙○○人車倒地而受有顱內出血、左側鎖骨骨折、左大
    腿挫傷之傷害。甲○○於肇事後，在犯罪未被有偵查權之公
    務員或機關發覺前，停留現場並向據報到場處理之嘉義縣警
    察局警員表明為肇事車輛之駕駛人，並自首接受裁判。
二、案經乙○○訴請臺灣嘉義地方法院檢察署檢察官偵查起訴。
     理  由
一、按被告以外之人於審判外之陳述，雖不符刑事訴訟法第一百
    五十九條之一至第一百五十九條之四之規定，而經當事人於
    審判程序同意作為證據，法院審酌該言詞陳述或書面陳述作
    成時之情況，認為適當者，亦得為證據。當事人、代理人或
    辯護人於法院調查證據時，知有第一百五十九條第一項不得
    為證據之情形，而未於言詞辯論終結前聲明異議者，視為有
    前項之同意，此觀刑事訴訟法第一百五十九條之五規定甚明
    。查被告甲○○於言詞辯論終結前，對於卷附各傳聞證據之
    證據能力，均未聲明異議，且於準備程序時同意進入審判庭
    調查。本院審酌卷附各言詞陳述及書面陳述作成時之情況，
    認無顯不適當之情形，且被告就被訴罪名為認罪之陳述，故
    採納上開證據方法，尚無礙於被告於程序上之彈劾詰問權利
    ，而認上開證據資料合於刑事訴訟法第一百五十九條之五規
    定，均具證據能力，合先敘明。
二、訊據被告甲○○對於上揭犯罪事實坦承不諱（見本院卷第19
    頁、第69頁、第80頁），核與證人即告訴人乙○○於警詢時
    及偵查中指訴情節相符，復有道路交通事故現場圖、道路交
    通事故調查報告表各乙份及事故現場照片十四幀在卷可稽。
    而告訴人因與被告於上開時、地發生本件車禍事故而致告訴
    人人車倒地受有顱內出血、左側鎖骨骨折、左大腿挫傷等傷
    害，則有財團法人長庚紀念醫院嘉義分院九十七年十月一日
    診斷證明書（見他字卷第 6頁）乙份在卷可憑，是此部分事
    實，至為明灼，堪以認定。
三、按汽車行駛至無號誌之交岔路口，轉彎車應暫停讓直行車先
    行；且左轉彎時應行至交岔路口中心處左轉，不得佔用來車
    道搶先左轉；又在劃有分向限制線之路段，不得駛入來車之
    車道內；再因雨霧致視線不清應減速慢行，作隨時停車之準
    備，此觀道路交通安全規則第九十三條第一項第二款、第九
    十七條第一項第二款、第一百零二條第一項第二款、第五款
    規定甚明。查本件事故發生時，當時天候暴雨、日間自然光
    線、路面濕潤、並無障礙物，尚無不能注意之情事，此觀上
    開道路交通事故調查報告表即明。被告在無不能注意之情形
    下，疏未注意上開各節，導致其所駕駛之自用小客車左轉佔
    用部分古民街南向車道使告訴人乙○○人車倒地並生傷害之
    結果；參以本件事故經送請臺灣省嘉雲區車輛行車事故鑑定
    委員會鑑定，其結果：「一、甲○○駕駛自小客車，暴雨行
    經無號誌交岔路口，左轉彎車未暫停讓直行車先行且偏左行
    駛、跨越分向限制線，駛入來車道不當，為肇事主因。二、
    乙○○無照、未戴安全帽駕駛重機車，暴雨行經無號誌交岔
    路口，未減速慢行，作隨時停車之準備，煞車操控失當倒地
    滑行肇事，為肇事次因。」等情，此有該委員會九十八年四
    月十三日嘉雲鑑980167字第0985801297號函附之鑑定意見書
    乙份（見九十八年度交查字第一四六號卷第45頁至第48頁）
    附卷可憑；再經送請覆議鑑定，其結果與上開鑑定意見相同
    ，則有臺灣省車輛行車事故覆議鑑定委員會九十八年六月十
    六日覆議字第0986202160號函在卷可稽（見九十八年度交查
    字第九六八號卷第 8頁），俱與本院上開調查認定結果相符
    ，是被告對本件車禍之發生自有過失無疑。而被告上開過失
    行為與告訴人上開傷害結果間，具有因果關係，甚為顯然。
    至被告固聲請調查告訴人既往病歷欲證明告訴人車禍發生前
    即有智能上損傷，其並未因車禍而受有重傷害之事實，然本
    院上開犯罪事實係認定告訴人乙○○因車禍而受有顱內出血
    、左側鎖骨骨折、左大腿挫傷之傷害，並未認定告訴人受有
    身體或健康上重大不治或難治之傷害，是上開證據調查之聲
    請顯與本案刑事部分之待證事實並無重要關聯性，自無再予
    調查之必要，附此敘明。綜上所述，本件事證明確，被告犯
    行至堪認定，應依法論科。
四、核被告所為，係犯刑法第二百八十四條第一項前段之過失傷
    害罪。又被告於事故發生後，在未有偵查犯罪職權之公務員
    發覺前，於警員據報前往現場處理時，當場承認為肇事人等
    情，有嘉義縣警察局道路交通事故肇事人自首情形紀錄表乙
    紙（見交查卷第23頁）附卷可稽，是被告對偵查機關尚未發
    覺之犯罪，自首而接受裁判，爰依刑法第六十二條前段之規
    定減輕其刑。爰審酌被告為師範學院畢業之智識程度，並無
    前科之素行，其違反注意義務程度及情節，並衡酌其疏失造
    成告訴人上開傷勢之所生損害，而被告肇事後固與告訴人曾
    試行和解然迄今仍未能與告訴人達成和解，以及被告於犯罪
    後坦承其過失犯行等一切情狀，量處如主文所示之刑，並諭
    知易科罰金之折算標準，以資懲儆。
據上論斷，應依刑事訴訟法第二百九十九條第一項前段，刑法第
二百八十四條第一項前段、第六十二條前段、第四十一條第一項
前段，刑法施行法第一條之一第一項、第二項前段，判決如主文
。
本案經檢察官李志明到庭執行職務。
中    華    民    國    99    年     3    月    31    日
                    交通法庭  法  官  曾宏揚
以上正本證明與原本無異。
如不服本判決應於收受判決後10日內向本院提出上訴書狀，並應
敘述具體理由；其未敘述上訴理由者，應於上訴期間屆滿後20日
內向本院補提理由書（均須按他造當事人之人數附繕本）「切勿
逕送上級法院」。告訴人或被害人如對於本判決不服者，應具備
理由請求檢察官上訴，其上訴期間之計算係以檢察官收受判決正
本之日期為準。
中    華    民    國    99    年     3    月    31    日
                              書記官  陳慶昀
附錄論罪科刑法條：
中華民國刑法第284條第1項（過失傷害罪）
因過失傷害人者，處 6 月以下有期徒刑、拘役或 5 百元以下罰
金，致重傷者，處 1 年以下有期徒刑、拘役或 5 百元以下罰金
。

司法院資訊處製作；財團法人民間司法改革基金會備份。
